最高法院刑事判決　　　　　　一○○年度台上字第二四八八號
上　訴　人　林冠傑
上列上訴人因違反毒品危害防制條例案件，不服台灣高等法院中
華民國九十八年十二月二十二日第二審判決（九十八年度上訴字
第三八九一號，起訴案號：台灣板橋地方法院檢察署九十八年度
偵字第七三九五號），提起上訴，本院判決如下：
    主  文
上訴駁回。
    理  由
按刑事訴訟法第三百七十七條規定：上訴於第三審法院，非以判
決違背法令為理由，不得為之；是提起第三審上訴，應以原判決
違背法令為理由，係屬法定要件。如果上訴理由書狀並非依據卷
內訴訟資料具體指摘原判決不適用何種法則或如何適用不當，或
所指摘原判決違法情事顯與法律規定得為第三審上訴理由之違法
情形不相適合時，均應認其上訴為違背法律上之程式，予以駁回
。本件原判決綜合全案證據資料，本於事實審法院之推理作用，
認定上訴人林冠傑有其事實欄所載販賣第三級毒品「愷他命」未
遂犯行，因而維持第一審論上訴人以販賣第三級毒品未遂罪，處
有期徒刑四年及諭知相關從刑之判決，而駁回上訴人在第二審之
上訴。已詳敘其所憑證據及認定之理由；對於上訴人所辯何以不
足採信，亦在理由內詳加指駁及說明；俱有卷存證據資料可資覆
按。上訴人上訴意旨略以：警方於詢問證人陳秋霞（下或稱陳女
）時，誘導其依警方所繕打之詢答內容而陳述，並非出於陳女之
本意，則陳女於警詢之陳述顯無證據能力。原審未查明警方製作
陳女警詢筆錄之過程，遽採為伊犯罪之證據，自屬不當。又伊與
陳女並未談及買賣「愷他命」之數量與價格事宜，則陳女於警詢
時指證欲以新台幣（下同）八百元，向伊購買「愷他命」二包，
顯與情理有悖，原判決採為不利於伊之認定，殊非允洽。再陳女
若欲向伊購買「愷他命」，應不可能將購毒紙鈔外露於手上，以
免遭查獲，故警員盧順正證稱：伊盤查時，陳女手上握著錢一節
，顯與情理不符。而警員鍾國楨既謂當時陳女背對著伊，卻又稱
看到陳女手上拿著紅色紙鈔云云，亦與事理有悖。原判決採用上
述二位警員之陳述，作為伊犯罪之證據，顯有可議。又施用毒品
者於警員盤查時將所攜帶之毒品丟棄隱匿，以避免刑責，應屬常
情，不能因此遽認其有販賣毒品犯行。原判決以伊遭警員盤查時
將「愷他命」丟棄地上，而認定伊有販賣「愷他命」予陳女之犯
行，自屬違誤。此外，陳女於檢察官偵訊及第一審均證稱：伊於
案發當時向上訴人打聽取得「愷他命」之管道，但上訴人拒絕販
賣「愷他命」予伊，或為伊調取「愷他命」等語。原判決對於陳
女所為上揭有利於伊之證述未加以審酌及說明，亦有未合云云。
惟證據之取捨及事實之認定，均為事實審法院之職權，倘其採證
認事並未違背證據法則，自不得任意指為違法而執為適法之第三
審上訴理由。上訴意旨雖謂警方誘導陳女依事先繕打之詢答內容
而陳述，並非出於陳女本意，應無證據能力云云。然經原審勘驗
陳女警詢錄音帶結果，警方為求詢問過程順利，事先雖將所欲詢
問之問題草擬於紙上，但已向陳女強調應據實回答，不能依紙上
所記載之內容回答（見原審卷第三十六頁背面）。且陳女於第一
審亦證稱：警方並未強迫伊應如何陳述等語，因認陳女於警詢之
陳述係出於其自由意思，且合於刑事訴訟法第一百五十九條之二
所規定傳聞法則之例外，而具有證據能力，已於理由內論敘說明
綦詳（見原判決第三頁倒數第七行起至第五頁第二行）。上訴意
旨置原判決明確之論斷於不顧，徒憑己見，謂警方係以上揭不正
方法誘導陳女證述，認陳女於警詢之陳述不具證據能力，而指摘
原判決採證不當，要非依據卷內資料執為指摘之適法第三審上訴
理由。又陳女於警詢時指證其欲以八百元向上訴人購買「愷他命
」二包等情，係就其與上訴人接洽買賣毒品之事實而為陳述，難
認有何違背情理之情形，原判決採為上訴人犯罪之證據，自與證
據法則無違。上訴意旨並未具體指摘原判決採證究有如何違背證
據法則之情形，徒以其並未與陳女談及買賣「愷他命」之數量與
價格，謂陳女所述與情理不合，而指摘原判決採證違誤，亦非合
法之第三審上訴理由。再依陳女於警詢時所陳，警員盧順正、鍾
國楨上前盤查時，陳女正欲以八百元向上訴人購買「愷他命」二
包，故該二位警員證稱其等當時親見陳女手上握持購毒紙鈔一節
，核與陳女指證情節相符。且陳女當時既欲向上訴人購買毒品，
則其手上執持紙鈔以備交付上訴人，應屬當然。又警員鍾國楨當
時所處位置縱在陳女背後，但陳女背部未必能完全遮住其手部之
活動，故鍾國楨證稱其自陳女背後看見其手上所持紙鈔一節，亦
與情理無違。上訴意旨漫謂警員盧順正、鍾國楨前揭證述與情理
不合云云，亦非適法之第三審上訴理由。又原判決係根據陳女之
指證，作為上訴人犯罪之主要證據，並參以上訴人被警員盤查時
，暗中將「愷他命」分散丟棄地上，事後共查扣「愷他命」達二
十四包之多，而作為上訴人販賣「愷他命」之佐證之一，並非單
憑上訴人將「愷他命」丟棄地上，作為認定其販賣毒品之唯一證
據。上訴意旨指摘原判決不應以其上述舉動認定其犯罪一節，要
屬誤會。此外，陳女於偵查中及第一審雖改為有利於上訴人之證
詞，並證稱：伊於案發當時詢問上訴人可否為伊取得「愷他命」
，但上訴人稱沒有辦法，其所持有之「愷他命」係自己要玩的云
云。然原判決對於陳女前揭有利於上訴人之證述已予審酌，並說
明何以不足採信之理由綦詳（見原判決第七頁第十八行至第八頁
第六行）。上訴意旨謂原判決對於陳女所為有利於伊之證述未加
以審酌及說明一節，顯與卷內資料內容不符，亦非合法之第三審
上訴理由。至其餘上訴意旨，無非仍就原審採證職權之適法行使
，暨其有無販賣毒品之單純事實再事爭辯，均非依據卷內資料具
體指摘原判決不適用何種法則或如何適用不當，顯與法律規定得
為第三審上訴理由之違法情形不相適合。按之首揭說明，其上訴
為違背法律上之程式，應予駁回。
據上論結，應依刑事訴訟法第三百九十五條前段，判決如主文。
中    華    民    國  一○○  年    五    月   十二   日
                      最高法院刑事第六庭
                          審判長法官  洪  文  章  
                                法官  王  居  財  
                                法官  郭  毓  洲  
                                法官  沈  揚  仁  
                                法官  蔡  國  在  
本件正本證明與原本無異
                                      書  記  官  
中    華    民    國  一○○  年    五    月   十六   日
                                                       s